臺灣高等法院花蓮分院刑事判決　　　　 100年度上訴字第32號
上　訴　人
即　被　告　葉家銘
選任辯護人　謝庭恩律師
上列上訴人因違反毒品危害防制條例案件，不服臺灣花蓮地方法
院99年度訴字第350號中華民國99年12月17日第一審判決（起訴
案號：臺灣花蓮地方法院檢察署99年度偵字第2990號、移併案號
：99年度偵字第4840號），提起上訴，本院判決如下：
    主  文
原判決關於轉讓禁藥、販賣第二級毒品暨定應執行刑部分均撤銷
。
葉家銘被訴轉讓第二級毒品、販賣第二級毒品部分均無罪。
其他上訴（即販賣第一級毒品兩罪部分）駁回。
上開上訴駁回部分應執行有期徒刑貳拾年，未扣案之門號000000
0000號行動電話壹支（含SIM卡壹張）沒收，如全部或一部不能
沒收時，追徵其價額；未扣案之犯販賣第一級毒品罪所得新臺幣
共肆仟元均沒收，如全部或一部不能沒收時，以其財產抵償之。
    事  實
一、葉家銘前於民國96年間，因違反毒品危害防制條例案件，經
    臺灣花蓮地方法院以96年度訴字第367號判決判處有期徒刑8
    月確定，於97年11月21日縮短刑期執行完畢。詎仍不知悔改
    ，明知海洛因為毒品危害防制條例第2條第2項第1款所定之
    第一級毒品，不得持有、販賣，竟意圖營利，基於販賣第一
    級毒品海洛因之犯意，先後：(一)於99年1月14日晚上7時50分
    許，持所有以配偶楊溱玉（原審判決書誤植為湯溱玉）名義
    申請後交付使用之門號0000000000號行動電話與使用門號00
    00000000號行動電話之許智順聯絡，2人相約在花蓮縣瑞穗
    鄉省道瑞北測速照相機旁見面後，葉家銘隨即以新臺幣（下
    同）3,000元之代價出售海洛因1包與許智順；(二)於99年2月4
    日下午2時38分許，持所有上開門號0000000000號行動電話
    ，與使用門號0000000000號行動電話之許智順聯絡，2人相
    約在花蓮縣瑞穗鄉電力公司附近某處見面後，葉家銘隨即以
    1,000元之代價出售海洛因1小包與許智順。嗣經警方對於上
    開門號0000000000號行動電話執行通訊監察，因而循線查獲
    上情。
二、案經花蓮縣警察局移送臺灣花蓮地方法院檢察署檢察官偵查
    起訴及移送併案。
    理  由
壹、證據能力部分
一、證人許智順、陳天成之陳述：
  (一)任意性部分：
    按訊問證人或被告，應出以懇切之態度，不得用強暴、脅迫
    、利誘、詐欺、疲勞訊問或其他不正之方法，刑事訴訟法第
    98條、第166條之7第2項第2款所明定，故證人或被告之供述
    筆錄，均須出於任意性之陳述，據實錄製，否則，即不具證
    據能力，不得採為判決基礎（最高法院93年度台上字第2939
    號判決意旨參照）；另證人之證言，如出於強暴、脅迫等不
    正之方法，所為非任意性之陳述，刑事訴訟法雖無如第156
    條第1項就被告自白須出於任意性，且與事實相符者，始得
    為證據之明文規定，但基於保障人權，避免非任意性供述常
    與事實不符而應予排除之同一法理，自亦應認無證據能力，
    而不得作為證據（最高法院94年度台上字第801號判決意旨
    參照）。是證人證詞如不具任意性，應無證據能力甚明。經
    查：
  1.證人許智順於原審審理中證述：至警察局製作筆錄前，係由
    2位員警搭載前往，其中1位口氣甚佳，之後為伊製作筆錄之
    另名員警，口氣則較為不好，要伊均推稱為被告所為；警方
    無以強暴、脅迫、威脅或不法手段逼作不實陳述，斯時所言
    均係出於自由意志；於偵查中向檢察官所為之陳述，亦係基
    於自由意識，並非在檢察官施加強暴、脅迫或不法手段下所
    為，於警詢、偵查中均係聽清楚問題後，始為回答等語明確
    （參原審卷第154、158至159頁）；雖經辯護人詰之是否能
    定義所謂不法手段時，證人許智順係答覆：不甚清楚等語（
    參原審卷第161頁），然以其於原審審理時結證：曾於約2、
    3年前，因向他人購買毒品之事製作筆錄，斯時製作筆錄之
    員警，與本案為伊製作筆錄者為同一人，此次已非首次以證
    人身分指證他人販賣毒品。高中肄業，曾從事廚房切菜、製
    作鋁門窗等工作，工作約10餘年等情（參原審卷第163至164
    頁）；可知其曾進入高中就讀，又已工作10餘年，顯具相當
    社會歷練，尚有向警方指證他人販賣毒品之類似作證經驗，
    可認證人許智順對於所詢「不法手段」之意義，縱未能清楚
    描述，不過或受限於其表達能力，對於何謂「不法」、「自
    由意識（志）」等詞，當有所理解，而非全然不辨。又員警
    執行公務時之態度是否友善，與其取得證人證詞是否出於強
    暴、脅迫、利誘、詐欺、疲勞訊問或其他不正之方法，要屬
    二事；觀諸證人許智順所述上情，負責製作筆錄之員警即便
    有何口氣不佳之情，其程度猶非強暴、脅迫、利誘、詐欺、
    疲勞訊問或其他不正之方法所得比擬，當無礙於證人許智順
    之自由陳述；是因無證據證明證人許智順於偵查中證詞之取
    得，係出於強暴、脅迫、利誘、詐欺、疲勞訊問、違法羈押
    或其他不當方法，抑或受到警詢中何不法取證之延續性影響
    ，當具有任意性無疑。被告及其辯護人以證人許智順、陳天
    成之警詢筆錄為同一人詢問、製作為由，片面臆測證人許智
    順警詢筆錄不具任意性，其偵查筆錄猶然，不無誤會。
  2.證人陳天成於原審審理中證述：警詢及偵查時，警方及檢察
    官均未以強暴、脅迫、刑求等手段逼迫作不實陳述，其先後
    所述均係出於自由意志。曾於99年7、8月間至被告住處與被
    告母親、姊妹見面，對之表示警方一直針對被告，要求指證
    被告，不知與被告家人間之對話遭私下錄影，伊警詢中所述
    均屬實在，非應警方要求下或受警方影響所為等語綦詳；足
    見警詢、偵查中，詢問人均未對證人陳天成施加不法手段以
    取得其證詞，縱然警方要求指證被告販賣安非他命，不過是
    因懷疑被告涉嫌，向證人陳天成表明應依實陳述而已，是證
    人陳天成依所認知之事實而為敘述，雖適符合警方預期，猶
    不能執此謂係配合警方，而為反於意志或反於真實之陳述，
    自無可能對於證人陳天成於偵查中證詞之任意性，產生何延
    續性之影響。被告及其辯護人非僅未能釋明證人陳天成於警
    詢中所為證詞，係經警方以不法方式取得，亦未就證人陳天
    成於偵查中所為證詞不具任意性乙節，指出具體明確之證據
    ，參以證人陳天成接受警詢、偵查之時間尚間隔月餘，要無
    從認定警詢中受詢問時之外在情狀，必然對於偵查中自由陳
    述有所影響，是證人陳天成於偵查中所言當係出於任意性無
    疑。至辯護人於原審提出被告母親、姊妹私下將與證人陳天
    成間之對話錄音所製成之譯文及光碟，此無非佐證其所主張
    證人陳天成於警詢、偵查中所言非出於任意性；因證人陳天
    成於原審審理中已就此節詳為說明，且辯護意旨亦認所提出
    譯文係針對被告涉嫌槍枝之案件【參原審卷第58頁刑事準備
    狀貳、三、(二)部分之記載】，況本院並未逕以證人陳天成於
    警詢中之證詞作為認定被告犯罪事實存否之基礎，故就此光
    碟及其譯文之證據能力及證明力，均不予贅述。
  (二)傳聞證據之部分：
    按被告以外之人於偵查中向檢察官所為陳述，除顯有不可信
    之情況者外，得為證據，刑事訴訟法第159條之1第2項定有
    明文。偵查中對被告以外之人所為之偵查筆錄，或被告以外
    之人向檢察官所提之書面陳述，性質上均屬傳聞證據。惟現
    階段刑事訴訟法規定檢察官代表國家偵查犯罪、實施公訴，
    依法其有訊問被告、證人及鑑定人之權，證人、鑑定人且須
    具結，而實務運作時，檢察官偵查中向被告以外之人所取得
    之陳述，原則上均能遵守法律規定，不致違法取供，其可信
    度極高。職是，被告以外之人前於偵查中已具結而為證述，
    除反對該項供述得具有證據能力之一方，已釋明「顯有不可
    信之情況」之理由外，不宜即遽指該證人於偵查中之陳述不
    具證據能力。被告及其辯護人雖主張證人許智順、陳天成之
    偵查筆錄無證據能力云云，然查證人許智順歷次於偵查中接
    受檢察官訊問時，均經具結，證人陳天成亦然，有渠等各次
    證人結文在卷可憑（見偵卷一第52、84頁，偵卷二第23頁）
    ，況被告及其辯護人未能釋明證人等於偵查中各該次之陳述
    ，有何顯不可信之情形，又許智順、陳天成2人業經法院以
    證人身份傳喚到庭具結作證，賦予被告、辯護人各有對質、
    詰問之機會，故認證人許智順、陳天成於偵查中之證詞，應
    均具有證據能力。
二、又本判決所引用之其餘證據資料（詳後引證據），其中傳聞
    證據部分，縱無刑事訴訟法第159條之1至第159條之4或其他
    規定之傳聞證據例外情形，亦因被告、辯護人、檢察官或同
    意可作為證據使用，或未聲明異議，依刑事訴訟法第159條
    之5之規定，本院審酌該證據作成之情況，認為適當，應得
    為證據。至本判決所未引用作為認定被告有無犯罪之資料，
    既未據以認定被告本案犯罪事實之存否，爰不逐一評述該等
    證據是否具有證據能力。
貳、有罪部分
一、認定犯罪事實之證據及理由
    訊據被告葉家銘固坦承持用門號0000000000號行動電話與許
    智順聯絡；先後於99年1月14日、99年2月4日，在省道瑞北
    測速照相機附近、瑞穗電力公司附近等處，與許智順碰面，
    惟矢口否認涉有販賣第一級毒品海洛因之犯行，辯稱：99年
    1月14日與許智順會面係為籌錢一起購買海洛因，但因許智
    順身上沒錢，伊乃取出少量海洛因請其施用；99年2月4日則
    係為處理工資問題而碰面云云。惟查：
  (一)販賣第一級毒品與許智順部分：
  1.上開犯罪事實，業據證人許智順於偵查及原審審理中證述：
    於99年1月14日晚上7時許，在省道瑞北測速照相機旁，向被
    告購買3,000元之海洛因；又於99年2月4日下午2時許，在花
    蓮縣瑞穗鄉電力公司，以1,000元之代價向被告購得海洛因
    ；如附表所示通訊監察譯文為伊與被告間之對話無誤；警詢
    中稱向被告購買海洛因之次數有20次以上，安非他命則為1
    、2次，係指先後向被告購買各該毒品之總計次數，因時間
    已久，無法詳細陳述各次時地，可記憶詳細之時間、地點者
    ，僅於警詢中提及在椰子園附近即省道瑞北測速照相機旁，
    以及電力公司附近之該2次等語明確（見偵卷一第82頁、偵
    卷二第21頁、原審卷第159頁）；核其先後於99年8月12日、
    99年10月14日偵查中，歷時2月餘，猶能就向被告購買海洛
    因之時間、地點等重要事項為一致之陳述，尚有如附表之通
    訊監察譯文及門號0000000000號行動電話之申請登記資料在
    卷可佐（見警卷二第8至13頁）；參以被告與證人許智順間
    並無恩怨仇隙，此據證人許智順於原審審理中證述：與被告
    間無仇恨，不會故意說謊陷害之等語在卷（見原審卷第162
    頁）；及被告於原審訊問程序中亦曾供陳：與許智順並無特
    殊交情，曾一同打零工等語綦詳（見原審卷第31頁）；且如
    許智順指證被告出售海洛因與之乙事，己身同難免遭質疑涉
    嫌持有或施用海洛因等罪，益徵其恆無必要或動機，明知可
    能自陷於罪，猶虛編被告販毒情事用以誣攀，足認其所為上
    開證詞，洵非無據。
  2.再者，海洛因係依法禁絕查緝之第一級毒品，物稀價昂，且
    販賣第一級毒品罪更屬重罪，設若無利可圖，衡情一般持有
    海洛因者，當不致輕易交付他人。況被告供認自己有施用海
    洛因之習慣乙情在卷（見原審卷第169頁），復有多次施用
    第一級、第二級毒品前科，此有臺灣高等法院被告前案紀錄
    表附卷可證，堪認其染有施用毒品之惡習，顯知第一級毒品
    海洛因需費不貲；則以其本身已有施用海洛因之需求，亦深
    知購買、販賣毒品之風險，如未獲有相當利益或有其他目的
    （例如以無償提供微量毒品供對方施用之方式，誘使對方施
    用成癮，俟對方有施用需求時，遂得以販賣牟利），當不會
    無任何代價地輕易將所持有之海洛因交付他人。又海洛因並
    無公定之價格，不論任何包裝，均可任意分裝增減份量，每
    次買賣價量，亦可能隨時依雙方間之關係深淺、資力、需求
    量及對行情之認知、來源是否充裕、查緝是否嚴緊，購買者
    被查獲時供述購買對象之可能性風險評估等，因而異其標準
    ，並隨時機動調整，非可一概而論，是販賣之利得，除經坦
    承犯行或價量俱臻明確外，委難查得實情，販賣之人從價差
    或量差中牟利方式雖異，其意圖營利之非法販賣行為則一。
    是在被告與許智順非屬至親好友之情形下，茍無任何利益可
    圖或基於其他目的，被告自得將其購買毒品之對象及方式轉
    知許智順，或將許智順轉介予其毒品來源，由許智順自行前
    往接洽即可，實無甘冒風險，出面為許智順交易購買海洛因
    ，並將購得之海洛因無償交付之理，益徵其應有從中賺取差
    額利潤以圖利之意圖及事實，殊無疑義。
  3.證人許智順於原審審理中固改口證述：於99年1月14日晚上7
    時許，委託被告購買海洛因，待被告返回後，才在省道瑞北
    測速照相機附近交付海洛因，伊便支付3,000元，印象中先
    給付2,000元，餘款則於翌日補齊；當日與被告於行動電話
    對話中之「處理」，即指請託被告購買海洛因及聯絡交付海
    洛因之意，期間各次通話內容顯示被告自花蓮返回時撥打電
    話詢問伊所在，指示在瑞北等候，並相約在測速照相機附近
    見面，通話俱與交付工資無關。另於99年2月4日下午2時許
    ，在花蓮縣瑞穗鄉電力公司附近見面，係為清償先前積欠被
    告之工薪，非購買毒品云云。然查：
  (1)被告於99年1月14日晚上7時許，在花蓮縣瑞穗鄉省道瑞北測
    速照相機旁，以3,000元之代價出售海洛因與許智順部分：
    證人許智順上開翻異之證詞，非惟於前述毒品交易之常情不
    符，亦與被告於原審審理中辯稱：於99年1月14日晚上7時50
    分許、同日晚上7時54分46秒許、同日晚上7時57分48秒許之
    通訊監察譯文均係伊與許智順之對話內容，斯時係因先前一
    同工作，許智順尚積欠伊2,000餘元之薪資，故相約在台九
    線椰子園測速照相機附近見面，通話中「處理」即索討工錢
    之意。許智順於會面後，仍未償還工資，亦無交付任何金額
    之金錢云云（見原審卷第166至167頁），迥然有異，苟渠等
    供證屬實，要不致如此相左。矧若被告與許智順相約見面之
    目的在於拿取工資，當會先行確認許智順能否交付工資及可
    清償之金額若干，焉會捨此不為，特意耗時前往相約地點，
    抵達後始發現無法取得分文，可見被告所辯此節，同與常理
    有悖，委難採信。被告復於本院審理中辯稱：伊當日與許智
    順見面，本係想找許智順一起去富源購買海洛因，當時證人
    黃偉珍開車載伊與許智順，許智順在車上說他沒有錢，且現
    在人不舒服，問伊可否拿一些海洛因請他，當時伊身上也只
    剩一點點，所以伊就將海洛因裝在針筒交給許智順，許智順
    應該有當場施用，之後伊就叫他下車云云（見本院卷第171
    頁反面、172頁）。查被告上開陳述不僅與證人許智順之證
    詞迥不相同，更與其前於原審審理中所稱：見面係為向許智
    順索討工資乙節，大相逕庭；而證人黃偉珍雖亦於本院審理
    中到庭證述當日載送被告至瑞北之測速照相機附近與證人許
    智順碰面，並聽聞被告打電話給許智順，問其「要不要順便
    去處理東西回來」，也看到被告將毒品放在針筒裡面交給許
    智順解癮云云（見本院卷第165反面至166反面），然證人黃
    偉珍既為當天在場見聞被告與許智順之人，被告為免遭罹重
    典，理應於偵查及原審審理程序中，即聲請傳喚該友性證人
    到庭證述詳情，但被告於前揭程序中，卻從未提及證人黃偉
    珍之存在，迄案件上訴二審時始翻異前詞並聲請傳喚，實違
    常情，故被告於本院之陳述與證人黃偉珍之證詞真實性同屬
    可疑。另證人許智順於原審審理時尚證述：於99年1月14日
    係請託被告代購，至於此行為是否屬代購，抑或係向被告購
    買，則應由法院認定。伊不知被告以何價格向何人購買若干
    數量之海洛因；被告並無轉知毒品來源為何，伊對此亦不在
    意，購買海洛因之價金、數量均逕與被告約定等語明確（見
    原審卷第152至154、159、162至163、165頁），顯見許智順
    對於被告向何人取得海洛因一無所悉，亦無深究之意，所認
    知之交易對象即為被告本人，始會就毒品交易過程中至關重
    要之價金、數量等事項，直接與被告形成對向之合意；參以
    其對於被告究以如何之價格向他人購入取得若干數量之海洛
    因，均未探求，益徵客觀上許智順係向被告本人達成買賣海
    洛因之合意，經被告交付海洛因，並將約定之價金交由被告
    收取；主觀上亦係向被告購買海洛因甚明；被告顯非單純出
    面代替許智順購買海洛因，要難以「代購」名之。故證人許
    智順所證被告代購海洛因乙節，無非憑空猜認，且存有前述
    先後矛盾、悖於常情之瑕疵，自無法據以為有利被告之認定
    。
  (2)被告於99年2月4日下午2時許，在花蓮縣瑞穗鄉電力公司附
    近某處，以1,000元之代價出售海洛因與許智順部分：
    以證人許智順於原審審理中證陳：於99年2月4日，在電力公
    司門口附近與被告見面係為償還積欠被告之工資1,000餘元
    ，或為1,500元、或為1,800元；當日伊於電話中答覆被告在
    電力公司及「1,000剩1張」，並非就毒品交易時間、地點為
    約定，然2人對話內容並無任何一句話係表示支付工資之意
    。警詢及偵查中所以稱當日在瑞穗電力公司附近，向被告購
    買1,000元之海洛因，係出於記憶錯誤，因記性不佳，須藉
    提示通訊監察譯文始得辦認，經法院提示後，則可確定於99
    年2月4日，在電力公司附近與被告見面目的係為交付薪資云
    云（見原審卷第152至153、159至161頁）；非惟與被告於原
    審審理中辯稱：於99年2月4日下午2時50分54秒與許智順之
    通話，係詢問是否尚有金錢一同購買海洛因，因前曾共同出
    資購買約2、3次，各出一半，許智順提及「1,000剩1張」表
    示有1,000元，伊則未提及身上餘款若干，其後便一同前往
    花蓮縣玉里鎮向友人洽購海洛因，然終未能取得海洛因。伊
    未告知許智順毒品來源，2人係一同與賣方接洽，許智順當
    知悉來源；未曾幫許智順代購毒品云云（見原審卷第168至
    171頁），大相逕庭；足見渠等此部分所述是否符實，洵值
    深究。又被告於本院審理中復翻改前詞辯稱：99年2月4日通
    訊監察譯文，係關於伊問證人許智順在何處，許智順回答在
    電信局那裏，伊就跟許智順說不是要去修玻璃，要1千元買
    材料去修理，後來許智順又說等一下他才要出門，所以伊就
    叫許智順乾脆在家裡等，後來當天下午伊有去許智順家，因
    為約好一起要去富源修門窗云云（見本院卷第172頁）。查
    被告上開陳述不但與其於原審所稱：當日係為與許智順一起
    購買毒品，迥然有異，且於本院接受訊問時，就當日是否曾
    與許智順見面，先稱：「那天好像有跟他見面」，後又改稱
    ：「當日未與許智順見面」云云；就許智順當日是否有給伊
    工資，則先稱：「那天許智順給我1千元」，其後復改稱是
    隔了幾天後才給伊，皆有陳述反覆之情形，是以被告就此所
    辯，是否欲與許智順之證詞口徑一致而為飾卸之詞，不無可
    疑。且證人許智順既稱渠等於電話中之對話無隻字片語表示
    償還欠款，如非被告明知係交易海洛因，衡不致全未詢問，
    在不知見面目的之情形下，無端前往會面。又被告所述與許
    智順共同購買毒品之情形，係以一人出資半數為常，何以2
    人對話內容中，僅許智順明白表示可提出之價款為1,000元
    ，有意合資購買之被告竟全未提及自己應分攤或能提出之金
    額；更在未確定能否取得海洛因之情形下，甘冒遭查緝購毒
    之風險，與許智順一同前往購買海洛因，終卻不知何故毫無
    所獲，益見證人許智順於偵查中所述，始為可取，即係許智
    順單方面出資1,000元向被告購買海洛因，通訊監察譯文始
    會顯示係由許智順告知被告其有若干現款，表示欲以該價額
    向被告購買相當數量海洛因之意。另證人許智順既於原審審
    理中表示須透過譯文之提示，方得回復記憶；然觀諸渠先後
    於警詢、偵查中接受調查、詢問時，均經警方、檢察官分別
    提示譯文由其辨認，始據以明確指出於99年1月14日、同年2
    月4日通話內容係其與被告間為海洛因交易之對話，尚就其
    餘時間之2通電話，表示均與海洛因交易無關，有其各該筆
    錄詢問欄之記載可憑（見警卷二第2至3頁、偵卷一第82至83
    頁），其於偵查中復表示於警詢中之記憶較為清晰，可得回
    憶向被告購買毒品之時地者，即警詢中曾經指認出之該2次
    【即事實欄一(一)、(二)】，則可見其於警詢、偵查中均經提示
    如附表所示通訊監察譯文交付辨認，由其閱覽無誤後，逐一
    為認否之陳述；職此，在以相同之提示方式而為詢問之情形
    下，其於原審審理中距離案發時間更行久遠，如無他特殊情
    狀，豈有可能反得以同一方式回復最為清楚之記憶；堪認其
    於原審審理中以記憶不清，須藉譯文內容辨認是否屬購毒情
    節為由，進而翻異前詞，饒無可取，益徵其於偵查中所為首
    揭證詞，始為可採。
  (3)末且，綜合被告、證人許智順各於原審審理時所為上開辯解
    及證詞，以及證人許智順於原審審理中另結稱：從事鐵工行
    業，僱用被告作零工一同工作，內容包含修理紗門、紗窗及
    更換玻璃，並協助搬運物品，地點不定，遠至花蓮縣鳳林鎮
    ，近在花蓮縣瑞穗鄉；時間半日、1日均有之，工作4小時以
    半日計、8小時以1日計。起始時間不一定，認為忙碌時，便
    撥打電話或直接前往被告住處要求幫忙。多係當日有事，始
    行通知，如被告無暇，則會另外找人。支付被告之薪資視工
    作內容而定，一般情形，若被告自始即參與工作，可分取報
    酬之30%，半日時間，則可得約15%。伊以現金支付，若金額
    較大則分次給付。未必能於工作完成即收得報酬，客人時有
    遲延給付；若當日收取工資，便會於同日交付被告，縱未當
    日支付薪資，伊仍會先行墊付部分款項與被告。最後一次與
    被告一同工作即係於99年2月4日云云（見原審卷第155至157
    頁）；暨被告於原審審理中所辯：與許智順2人係一同從事
    鋁門窗工作及腳踏車步道之土木工程。腳踏車步道部分，由
    許智順向工頭請領薪水，每日約1,300元或1,500元；鋁門窗
    部分之工資則伊2人平分。許智順時或撥打伊電話，時或由
    伊主動前往許智順住處詢問工作，亦曾由許智順至伊住處邀
    同工作。均係工作日前先行通知，不會當日有事臨時尋找。
    工資非於完成當日給付，係待請款後方支付伊，僅於接洽鋁
    門窗工作時，始有當日付款之情形，然時須待請款後始行處
    理，最後一同工作之時間應係於99年3、4月間云云（見原審
    卷第166至167、170至171頁），相互勾稽比對渠2人前列陳
    述內容，其中關於許智順先前積欠被告工資之金額、相約償
    還之時間及地點、2人一同工作之分配比例、慣常支付被告
    薪資之時間、是否以當日給付全部或部分工資為常態、有無
    當日僱（委）請被告一同工作之情形、曾經一同工作之內容
    、最後一同工作時間等節，明顯齟齬；倘渠等所述確屬實情
    ，要不致存有如此矛盾。縱或2人所述時地之歧異，出於數
    次相約償還積欠之工資，然關於2人一同工作之情狀，猶不
    應存有上述多項抵觸。次觀渠等就於99年1月14日、同年2月
    4日相約見面之目的分別各係購買毒品（含被告所主張之一
    同購買及證人許智順所述洽被告代購），抑或係取交薪資，
    恰巧為顛倒之陳述，則此是否起於串偽之餘，無法事先將可
    能接受詰（詢）問之事項全盤料得，將勾串內容錯置，乃會
    如此，實不免啟人疑竇；堪徵渠等所述一同工作後，如附表
    所示通話係為取交前積欠之工資等情云云，無非臨訟編篡之
    詞，殊難憑採。綜上所述，被告2次販賣第一級毒品海洛因
    與許智順之事實，已可認定。
二、論罪科刑
    核被告所為，係犯毒品危害防制條例第4條第1項之販賣第一
    級毒品罪（2罪）。被告於販賣前持有第一級毒品之低度行
    為，應為其後販賣之高度行為所吸收，不另論罪。被告2次
    販賣第一級毒品，犯意各別，時地有異，應予分論併罰。又
    檢察官移送併案之被告販賣2次第一級毒品與許智順之部分
    ，因所載販賣第一級毒品之種類、時、地、對象均與起訴事
    實相同，核屬事實上同一案件，即應併予審理。再被告有如
    事實欄所載之前科及執行紀錄，有臺灣高等法院被告前案紀
    錄表在卷可參，其所受有期徒刑執行完畢後，5年以內故意
    再犯本件有期徒刑以上之2罪，均為累犯，然販賣第一級毒
    品罪部分之死刑、無期徒刑均不得加重。被告雖否認販賣第
    一級毒品之犯行，罪質及惡性原本不輕，然同為販賣第一級
    毒品者，原因動機不一，犯罪情節未必盡同，或有大盤毒梟
    者，亦有中、小盤之分，甚或僅止於吸毒者友儕間互通有無
    之有償轉讓者亦有之，各類販賣行為所造成危害社會之程度
    自屬有異；因本案被告販賣第一級毒品次數僅2次、對象單
    一，各次販賣之金額分別為3,000元、1,000元，數量應屬些
    微，尚非販毒之大盤、中盤所可比擬，而販賣第一級毒品罪
    之法定刑為死刑、無期徒刑，倘予以宣告法定最低度刑即無
    期徒刑，仍嫌過重，難謂符合罪刑相當性及比例原則，更無
    從與大盤毒梟之惡性區隔，客觀上足以引起一般之同情，認
    被告本案販賣第一級毒品部分之犯罪情狀尚有可憫之處，爰
    依刑法第59條規定，就其所犯上開2罪，均酌減其刑。
三、駁回上訴之理由
    原審依據上開法律規定，論處被告係犯毒品危害防制條例第
    4條第1項之販賣第一級毒品罪2罪，並審酌其前科素行、犯
    罪動機、目的、手段，明知毒品危害身心健康甚鉅，仍因貪
    圖利益而戕害他人身心健康，危害社會程度非輕，惟考量其
    販賣第一級毒品之對象僅1人，所為對於毒品擴散之危害尚
    非至鉅，及犯後否認犯行等一切情狀，就被告所犯上開2罪
    ，分別量處有期徒刑18年、17年，並敘明被告2次犯販賣第
    一級毒品罪所得之價款各3,000元、1,000元，雖均未扣案，
    然既經被告收取，自應依同條例第19條第1項規定，於被告
    所犯各該罪名項下，分別宣告沒收之，如全部或一部不能沒
    收時，以其財產抵償之。及門號0000000000號行動電話，經
    被告使用聯絡許智順，犯上開2罪所用，此據前揭證人許智
    順之證詞及如附表所示通訊監察譯文等資料認定如前；而上
    開門號雖登記在被告配偶楊溱玉名下，然實際上該門號SIM
    卡及所插置使用之行動電話，均為被告所有，業據其於原審
    審理時供述在卷（見原審卷第31、183至184頁）；故上開門
    號行動電話，亦應依同條例第19條第1項規定，於被告所論
    罪名主刑後諭知沒收，如全部或一部不能沒收時，應追徵其
    價額等情。經核原判決此部分認事用法，均無違誤，量刑亦
    無失出失入之情形，是被告上訴仍執陳詞否認販毒，請求撤
    銷改判，並無理由，應予駁回。又因被告經本院駁回上訴者
    有2罪，爰依法定其應執行之刑如主文第4項所示，以示懲儆
    。
參、無罪部分
一、臺灣花蓮地方法院檢察署檢察官在原審法院之公訴意旨另以
    ：被告明知安非他命為毒品危害防制條例第2條第2項第2款
    所定之第二級毒品，不得非法販賣及轉讓，竟意圖販賣毒品
    牟利，以行動電話0000000000號為對外之聯絡工具，分別於
    ：(一)99年2月14日至4月初間某日，與使用門號0000000000號
    行動電話之陳天成聯絡，在花蓮縣瑞穗鄉瑞穗火車站前之便
    利商店，無償轉讓安非他命1小包與陳天成；(二)99年4月初某
    日，與使用前揭門號行動電話之陳天成聯絡，在花蓮縣瑞穗
    鄉○○路21號陳天成住處，以1,000元之代價，出售安非他
    命1包與陳天成。因認被告涉犯毒品危害防制條例第4條第2
    項之販賣第二級毒品、第8條第2項轉讓第二級毒品（嗣經原
    審變更起訴法條，改論藥事法第83條第1項之轉讓禁藥）罪
    嫌云云。
二、公訴人認被告涉有上開犯行，無非係以被告於警詢及偵查中
    之供述、證人陳天成於警詢及偵查中之具結證述為其論據。
三、按犯罪事實應依證據認定之，無證據不得認定犯罪事實；不
    能證明被告犯罪者，應諭知無罪之判決，刑事訴訟法第154
    條第2項及第301條第1項分別定有明文。次按認定不利於被
    告之事實，須依積極證據，苟積極證據不足為不利於被告事
    實之認定時，即應為有利於被告之認定，更不必有何有利之
    證據；又事實之認定，應憑證據，如未能發現相當證據，或
    證據不足以證明，自不能以推測或擬制之方法，以為裁判基
    礎；而刑事訴訟法上所謂認定犯罪事實之積極證據，係指適
    合於被告犯罪事實之認定之積極證據而言，雖不以直接證據
    為限，間接證據亦包括在內；然而無論直接或間接證據，其
    為訴訟上之證明，須於通常一般之人均不致有所懷疑，而得
    確信其為真實之程度者，始得據為有罪之認定，倘其證明尚
    未達到此一程度，而有合理之懷疑存在時，致使無從形成有
    罪之確信，根據「罪證有疑，利於被告」之證據法則，即不
    得遽為不利被告之認定（最高法院30年上字第816號、29年
    上字第3105號、40年臺上字第86號及76年臺上字第4986號判
    例意旨參照）。另按共犯（指共同正犯、教唆犯、幫助犯）
    之為證人者，其陳述證詞依刑事訴訟法第156條第2項之規範
    意旨，自以有補強證據為必要，藉以限制其證據價值；而對
    向正犯之立為證人，如購買毒品者之指證某人為販毒者是，
    雖非屬共犯證人之類型，但其陳述證言或因有利害關係，本
    質上已存有較大之虛偽危險性，為擔保其真實性，依上開規
    定之同一法理，仍應認為有補強證據之必要性。而所謂補強
    證據，係指該證人之陳述本身以外之別一證據，而與其陳述
    具有關連性，並因兩者之相互利用，而得以證明其所指之犯
    罪事實具有相當程度之真實性者而言。至於證人之屬於對向
    犯之共同正犯者，縱二人以上所證述之內容一致，其證據價
    值仍與對向正犯之陳述無殊，究非屬陳述本身以外之另一證
    據，自不足以謂對向犯之共同正犯所為之陳述相互間即得作
    為其所陳述犯罪事實之補強證據（最高法院99年度臺上字第
    7620號、100年度臺上字第1271號判決意旨參照）。
四、訊據被告堅詞否認上開2犯行，辯稱：係至陳天成住處施用
    毒品，未曾在瑞穗火車站前便利商店與陳天成碰面，亦未曾
    販賣及轉讓毒品與陳天成等語。經查：
  (一)證人陳天成固於偵查中證稱：伊使用門號0000000000號行動
    電話，於99年4月初某日，在當時花蓮縣瑞穗鄉○○路21號
    租屋處，以1,000元之代價向被告購買安非他命，經被告本
    人親自交付安非他命並收取價金；尚曾於99年農曆過年後，
    向被告討取安非他命施用，被告便在瑞穗火車站前統一便利
    商店交付微量安非他命，未收取對價等語在案（見偵卷一第
    50至51頁）。惟證人陳天成於原審審理中則證述：「（問：
    你提到最後一次向葉家銘購買毒品等語，是否屬實？〈提示
    99年度偵字第2990號卷第50、51頁99年7月15日陳天成之偵
    訊筆錄〉）我記得他沒有賣安非他命的事，我打電話給他問
    他能否辦法幫我調東西，他說他想辦法看看，我就拿現金1,
    000元。調東西就是調毒品。4月初某日我忘記是哪一天。」
    、「（問：你在偵查中稱農曆年過後到4月初之間你有向被
    告葉家銘購買過毒品，是否屬實？）我先拿給葉家銘錢，我
    打電話叫葉家銘幫我調毒品，他跟我說想辦法看看，後來他
    打電話給我叫我拿錢給他，他再去幫我調。」、「（問：你
    說這次你向葉家銘買1,000元安非他命，是在中興路住處跟
    他買，有何意見？〈提示99年度偵字第2990號卷第50頁陳天
    成偵訊筆錄〉）那次是他請我吃的，我只有拿1,000元請他
    幫我調。」、「（問：你跟檢察官說買的地點在你家，請你
    的地點是在瑞穗火車站前的統一便利商店，有何意見？〈提
    示99年度偵字第2990號卷第50頁〉）我在偵查中可能講錯，
    時間我不太記得，交付地點在火車站7-11附近，他請我吃的
    地方是在我租的地方。」等語（見原審卷第172至175、180
    頁）。就上開證詞互核觀之，證人陳天成自陳向被告購買及
    受讓安非他命之地點，顯然具有前後不一、地點錯置之情形
    ，證人陳天成固稱或係因前曾施用安非他命之緣故，於入監
    服刑後始仔細回想，應以在法院作證時所述地點為準等語（
    見原審卷第180頁），惟揆諸上揭最高法院判決意旨，證人
    陳天成身為購買及施用毒品者，其證詞本質上已存有較大虛
    偽之風險，則在其供述具有前後不一致之情形下，對於該證
    詞之證明力本應採取較嚴格之評價，若無其他足夠之補強證
    據，單憑證人陳天成之片面陳述及指認，極有形成認定事實
    錯誤之可能性。又觀上開證詞，證人陳天成雖於偵查中證稱
    曾於前述時、地向被告購買安非他命，但於原審審理中卻改
    稱係要求被告代為調取，並謂其記得被告沒有販賣安非他命
    等語（見原審卷第172頁），足見證人陳天成業已於審判中
    翻異前供。依上所述，證人陳天成之證詞既具有證明力薄弱
    及前後不一致之瑕疵，且又於原審審理中翻異前詞，實難逕
    以證人陳天成之陳述及指證，遽為不利於被告之認定。
  (二)又為避免購買毒品者有為偵查機關誘導，或為圖邀輕典而為
    不實供述之可能，以擔保其所為不利於被告之陳述之真實性
    ，自應有足以令人確信其供述為真實之補強證據，始得據為
    不利被告之認定；而所謂補強證據，指其他有關證明施用毒
    品者之關於毒品交易之供述真實性之相關證據而言，必須與
    施用毒品者關於毒品交易之供述，具有相當程度之關連性，
    而足使一般人對施用毒品者關於毒品交易之供述，並無合理
    之懷疑存在，而得確信其為真實，始足當之，此徵前開最高
    法院判決意旨亦明。遍觀全卷，此部分除上開證人陳天成之
    證詞外，並無被告涉嫌販賣及轉讓安非他命相關連之補強證
    據，例如：通聯紀錄或通訊監察譯文足供採憑，是公訴人起
    訴被告販賣及轉讓第二級毒品安非他命予證人陳天成，僅憑
    陳天成於警、偵詢中不完全且具有瑕疵之陳述，顯然欠缺事
    證，屬犯罪不能證明，自應為無罪諭知。
五、撤銷原審判決部分
    綜上所述，被告被訴販賣及轉讓安非他命與陳天成之犯行，
    僅有施用者即證人陳天成之證述，尚缺乏其他補強證據，復
    經被告否認有何販賣及轉讓安非他命與陳天成之犯行，揆諸
    前揭說明，自不得遽認被告涉有前揭犯行。是關於被告被訴
    販賣及轉讓第二級毒品罪嫌，尚未達於通常一般人均不致有
    所懷疑，而得確信其為真實之程度，自無從為有罪之認定。
    就此部分，本院復查無其他積極證據，足資證明被告確已涉
    有上開犯行，當屬不能證明其犯罪。原審失察，遽對被告此
    部分論罪科刑（其中被告被訴涉犯毒品危害防制條例第8條
    第2項轉讓第二級毒品部分，並經原審以法規競合為由，變
    更起訴法條，改諭藥事法第83條第1項轉讓禁藥之罪刑），
    自未有洽。被告上訴否認犯罪，為有理由，應由本院撤銷原
    判決，並就此部分改為被告無罪之諭知。
據上論斷，應依刑事訴訟法第368條、第369條第1項前段、第364
條、第299條第1項前段、第301條第1項，毒品危害防制條例第19
條第1項，刑法第11條、第51條第5款、第9款，判決如主文。
本案經檢察官崔紀鎮到庭執行職務。
中    華    民    國    100    年    7    月    20    日
                  刑事庭審判長法  官 謝志揚
                              法  官 林慶煙
                              法  官 張健河
以上正本證明與原本無異。
如不服本判決，應於收受送達後10日內向本院提出上訴書狀，其
未敘述理由者，並得於提起上訴狀後10日內向本院補提理由書（
均須按他造當事人之人數附繕本）「切勿逕送上級法院」。
告訴人或被害人如對於本判決不服者，應具備理由請求檢察官上
訴，其上訴期間之計算係以檢察官收受判決正本之日期為準。
中    華    民    國   100    年    7     月    20    日
                              書記官 徐文彬
附錄本件判決論罪科刑法律條文：
毒品危害防制條例第4條第1項
製造、運輸、販賣第一級毒品者，處死刑或無期徒刑；處無期徒
刑者，得併科新臺幣 2 千萬元以下罰金。
附表
┌─────────────────────────────────────────────────────┐
│A ：門號0000000000號行動電話使用人葉家銘                                                                  │
│B ：門號0000000000號行動電話使用人許智順                                                                  │
├─┬────┬────────────────┬─────────────────────────────┤
│編│對應之犯│通話起始時間                    │對話內容                                                  │
│號│罪事實  │                                │                                                          │
│  │        │                                │                                                          │
├─┼────┼────────────────┼─────────────────────────────┤
│1 │事實欄一│於99年1 月14日晚上7 時50分許    │A：喂，你在哪                                             │
│  │（一）  │                                │B：我在瑞北要回去                                         │
│  │        │                                │A：你在瑞北等就好，我會經過，你要處理嗎                   │
│  │        │                                │B：我今天沒有                                             │
│  │        │                                │A：今天沒有，明天啊                                       │
│  │        │                                │B：嗯，哥哥你不要請喝酒                                   │
│  │        │                                │A：請你好啊，交代你的事都沒辦，幹你娘                     │
│  │        │                                │B：明天馬上有                                             │
│  │        │                                │A：明天馬上押你去辦身份證                                 │
│  │        │                                │B：哈哈，好啦                                             │
│  │        ├────────────────┼─────────────────────────────┤
│  │        │於99年1 月14日晚上7 時54分46秒許│A：你出來外面啊                                           │
│  │        │                                │B：好                                                     │
│  │        ├────────────────┼─────────────────────────────┤
│  │        │於99年1 月14日晚上7 時57分48秒許│A：你出來了嗎                                             │
│  │        │                                │B：我出來了                                               │
│  │        │                                │A：我在台九線要彎進那，照相機椰子園這邊                   │
│  │        │                                │B：好馬上過去                                             │
├─┼────┼────────────────┼─────────────────────────────┤
│2 │事實欄一│於99年2 月4 日下午2 時38分21秒許│A：喂，你在哪裡                                           │
│  │（二）  │                                │B：我在家裡                                               │
│  │        │                                │A：有空嗎                                                 │
│  │        │                                │B：沒空                                                   │
│  │        │                                │A：蛤                                                     │
│  │        │                                │B：等下要出門                                             │
│  │        │                                │A：蛤                                                     │
│  │        │                                │B：等下我還要出門                                         │
│  │        │                                │A：嗯，要去哪裡                                           │
│  │        │                                │B：蛤                                                     │
│  │        │                                │A：要去哪裡                                               │
│  │        │                                │B：要去瑞北                                               │
│  │        │                                │A：吆                                                     │
│  │        │                                │B：嗯                                                     │
│  │        │                                │A：阿成兄那裡你不去用哦                                   │
│  │        │                                │B：晚一點啦                                               │
│  │        │                                │A：我想說叫你來載我來去成兄那裡                           │
│  │        │                                │B：吆                                                     │
│  │        │                                │A：嗯                                                     │
│  │        │                                │B：嗯                                                     │
│  │        │                                │A：好嗎                                                   │
│  │        │                                │B：什麼時候                                               │
│  │        │                                │A：現在阿                                                 │
│  │        │                                │B：現在                                                   │
│  │        │                                │A：嗯                                                     │
│  │        │                                │B：等下我打電話跟瑞北人家講一下                           │
│  │        │                                │A：好                                                     │
│  │        │                                │B：好                                                     │
│  │        │                                │A：我在家等你哦                                           │
│  │        │                                │B：好                                                     │
│  │        │                                │B：好                                                     │
│  │        ├────────────────┼─────────────────────────────┤
│  │        │於99年2 月4 日下午2 時43分33秒許│A：喂                                                     │
│  │        │                                │B：喂哥哦                                                 │
│  │        │                                │A：嗯                                                     │
│  │        │                                │B：我沒辦法開車了                                         │
│  │        │                                │A：啊要怎麼去                                             │
│  │        │                                │B：我只有摩托車而已                                       │
│  │        │                                │A：哦哦                                                   │
│  │        │                                │B：蛤                                                     │
│  │        │                                │A：好啦                                                   │
│  │        │                                │B：哦                                                     │
│  │        │                                │A：嗯                                                     │
│  │        ├────────────────┼─────────────────────────────┤
│  │        │於99年2 月4 日下午2 時47分35秒許│A：喂                                                     │
│  │        │                                │B：喂哥你不是要去                                         │
│  │        │                                │A：我在外面啊                                             │
│  │        │                                │B：蛤                                                     │
│  │        │                                │A：我跟成哥在一起                                         │
│  │        │                                │B：吆                                                     │
│  │        │                                │A：嗯                                                     │
│  │        │                                │B：哦                                                     │
│  │        ├────────────────┼─────────────────────────────┤
│  │        │於99年2 月4 日下午2 時50分54秒許│B：喂                                                     │
│  │        │                                │A：你那邊還有錢嗎                                         │
│  │        │                                │B：蛤                                                     │
│  │        │                                │A：你那邊還有錢嗎                                         │
│  │        │                                │B：我哦                                                   │
│  │        │                                │A：嗯                                                     │
│  │        │                                │B：這裡沒多少                                             │
│  │        │                                │A：1 張                                                   │
│  │        │                                │B：蛤                                                     │
│  │        │                                │A：多少                                                   │
│  │        │                                │B：我這裡1,000 剩1 張啊                                   │
│  │        │                                │A：你你你在哪裡                                           │
│  │        │                                │B：蛤                                                     │
│  │        │                                │A：你在哪裡                                               │
│  │        │                                │B：我在電力公司這裡                                       │
│  │        │                                │A：嗯好好好                                               │
│  │        │                                │B：蛤                                                     │
│  │        ├────────────────┼─────────────────────────────┤
│  │        │於99年2 月4 日下午2 時52分20秒許│B：喂                                                     │
│  │        │                                │A：等下打給你，你先回去家裡等一下蛤                       │
│  │        │                                │B：嗯                                                     │
│  │        │                                │A：好                                                     │
│  │        │                                │B：好啊不就說                                             │
└─┴────┴────────────────┴─────────────────────────────┘